臺灣臺北地方法院刑事判決　　　　　　　95年度易字第2636號
公　訴　人　臺灣臺北地方法院檢察署檢察官
被　　　告　己○○
上列被告因詐欺案件，經檢察官提起公訴（95年度偵字第17066
號；本院原案號：95年度易字第2636號）及移送併辦（95年度偵
字第25592 號、96年度偵字第2322號），被告於準備程序進行中
就被訴事實為有罪之陳述，由本院合議庭裁定以簡式審判程序審
理，判決如下：
    主      文
己○○共同連續意圖為自己不法之所有，以詐術使人將本人之物
交付，處有期徒刑捌月。扣案之行動電話（Nokia 牌）壹支沒收
之。
    事實及理由
一、己○○與姓名年籍不詳、綽號「小安」之成年男子及數名姓
    名年籍不詳之成年人（無證據顯示該集團成員有兒童或少年
    ，應從有利於被告之認定，認為均係成年人），基於意圖為
    自己不法所有之概括犯意聯絡，以每次新台幣（下同）300
    元至500元不等之代價，受詐欺集團成員「小安」之指示，
    擔任該上開詐欺集團提領款項之工作。嗣該詐騙集團成員即
    連續為如附表所示之詐欺取財行為，己○○則於95年3 月30
    日9 時4分、5分，持「小安」交付之國泰世華商業銀行帳號
    000000000000號（戶名：乙○○，乙○○所涉幫助詐欺罪嫌
    ，業經檢察官提起公訴，由本院另案審理）提款卡，在臺北
    市○○區○○街50之2 號「萊爾富」便利商店安震店內之自
    動櫃員機，分別提領20,000元、10,000元得手。嗣經警於95
    年3月30日16時30分許，在臺北市大安區○○○路○段293號
    前拘獲，並扣得其所提領之上開30,000元現金及其交易明細
    表2張、前開帳戶之提款卡1張、供犯罪所用（與「小安」聯
    絡提款、交款之用）之Nokia行動電話1支（門號：00000000
    00號）。
二、上開犯罪事實，業據被告己○○於本院審理坦承不諱，並經
    被害人丙○○、戊○○、丁○○、庚○○、甲○○於警詢或
    偵查中訊問時指訴及證人梅至中於警詢中證述甚詳，復有國
    泰世華商業銀行中山分行95年4月1日（95）國世中山字第00
    33號函及所附客戶存款資料、存款對帳單、自動櫃員機交易
    明細表（丁○○）、雅虎（Yahoo ）奇摩拍賣網頁列印資料
    （丁○○）、被告提領款項之錄影翻拍照片附卷及30,000元
    現金及其交易明細表2 張、前開國泰世華商業銀行帳戶之提
    款卡1張、Nokia行動電話1 支（門號：0000000000號）扣案
    可佐，堪認被告之自白與事實相符。本件事證明確，被告共
    同詐欺取財之犯行，堪以認定。
三、被告行為後，於94年2月2日修正公布之刑法，業自95年7 月
    1日起施行。按行為後法律有變更者，適用行為時之法律，
    但行為後之法律有利於行為人者，適用最有利於行為人之法
    律，現行刑法第2條第1項定有明文。此條係規範行為後法律
    變更所生新舊法律比較適用之準據法，是刑法第2條第1項本
    身雖經修正，但無比較新舊法適用之問題，應一律適用裁判
    時之現行刑法第2條第1項之規定，為「從舊從輕」之比較；
    又新舊刑法關於刑之規定，雖同採從輕主義，惟比較時仍應
    就罪刑有關之共犯、未遂犯、想像競合犯、牽連犯、連續犯
    、結合犯，以及累犯加重、自首減輕暨其他法定加減原因（
    如身分加減）與加減比例等一切情形，綜其全部之結果，而
    為比較，再適用有利於行為人之法律處斷，而不得一部割裂
    分別適用不同之新舊法（最高法院24年上字第4634號判例意
    旨、95年第8次刑事庭會議決議參照）。準此：
  (一)關於罰金刑，在刑法修正前，刑法分則編各罪所定罰金刑之
    貨幣單位原為銀元，其最高罰金數額，從各該法條規定，而
    最低罰金數額，則依修正前刑法第33條第5款之規定為1元以
    上（貨幣單位為銀元），且若定有罰金刑之論罪法條係於72
    年6 月25日前所制定，而該法條日後均未修正者，得依罰金
    罰鍰提高標準條例第1條前段規定，就其原定數額提高為2倍
    至10倍，其後修正者則不提高倍數，並依現行法規所定貨幣
    單位折算新臺幣條例第2條規定，以銀元1元折算為新臺幣3
    元；於刑法修正後，因刑法第33條第5 款修正為：「罰金：
    新臺幣一千元以上，以百元計算之。」使得刑法之罰金貨幣
    單位已由銀元改為新台幣，則刑法分則編各罪所定罰金刑之
    貨幣單位，自應配合修正為新臺幣，又為使刑法分則編各罪
    所定罰金之最高數額與刑法修正前趨於一致，乃增訂刑法施
    行法第1條之1：「中華民國九十四年一月七日刑法修正施行
    後，刑法分則編所定罰金之貨幣單位為新臺幣。九十四年一
    月七日刑法修正時，刑法分則編未修正之條文定有罰金者，
    自九十四年一月七日刑法修正施行後，就其所定數額提高為
    三十倍。但七十二年六月二十六日至九十四年一月七日新增
    或修正之條文，就其所定數額提高為三倍。」從而，刑法分
    則編各罪所定罰金刑之最高數額，於刑法修正前、後並無不
    同，惟修正後刑法第33條第5 款所定罰金刑最低數額，較之
    修正前提高，自以修正前刑法第33條第5 款規定有利於被告
    。
  (二)刑法第56條連續犯之規定，於此次刑法修正時刪除，此刪除
    雖非犯罪構成要件之變更，但顯已影響行為人刑罰之法律效
    果，自屬法律有變更，依新法第2條第1項規定，比較新、舊
    法結果，因舊法連續犯以一罪論（裁判上一罪），僅科刑上
    得加重其刑，而依新法，本案被告多次詐欺取財之犯行，應
    數罪併罰，是比較新、舊法之結果，應以舊法較有利於被告
    。
  (三)修正前刑法第68條規定：「拘役或罰金加減者，僅加減其最
    高度。」惟此次刑法修正，既將罰金最低金額修正為新臺幣
    1 千元，當不致因加減其最低度，而產生不滿1元之零數，
    允宜與有期徒刑相同，許其最高度及最低度同加減之，故併
    入修正後刑法第67條，而規定為：「有期徒刑或罰金加減者
    ，其最高度及最低度同加減之。」本案被告既因連續犯而加
    重其刑，則因修正前刑法第68條規定罰金最低度不予加重，
    較諸修正後刑法第67條規定罰金最低度亦予加重之規定，修
    正前之規定較有利於被告。
  (四)綜合上述各條文修正前、後之比較，揆諸前揭最高法院決議
    意旨及修正後刑法第2條第1項規定之「從舊、從輕」原則，
    自應整體適用被告行為時之法律論處。
  (五)至於刑法第28條共同正犯之規定，於修正施行前之規定為：
    「二人以上共同實施犯罪之行為者，皆為正犯。」修正施行
    後之規定則為：「二人以上共同實行犯罪之行為者，皆為正
    犯。」揆諸本條之修正理由係為釐清陰謀共同正犯、預備共
    同正犯是否合乎本條規定之正犯要件，亦即在剔除完全未參
    與犯罪相關行為之「實行」的陰謀共同正犯及預備共同正犯
    ，並無礙於現行實務處罰共謀共同正犯之立場。查本案被告
    與「阿泰」就本件犯行有犯意聯絡及行為分擔，無論依修正
    前、後之刑法，均為共同正犯，因處罰輕重相同，自無比較
    適用之問題。
四、核被告己○○所為，係犯刑法第339條第1項之詐欺取財罪。
    被告與「小安」及其他詐騙集團成員間就本件多次詐欺取財
    犯行，時間緊接，觸犯構成要件相同之罪名，顯係基於概括
    犯意反覆為之，為連續犯應依修正前刑法第56條之規定論以
    一罪，並加重其刑。被告與「小安」及其他詐騙集團成員間
    就本件詐欺取財犯行，有犯意聯絡及行為分擔，為共同正犯
    （除「小安」屬成年人外，其餘詐騙集團成員雖無證據顯示
    均為成年人，惟亦無證據顯示行為人中有兒童或少年，爰依
    有利於被告之認定，認為前開實行詐騙行為之人均為成年人
    ）。又被害人丙○○、甲○○遭詐騙後均匯款至前開乙○○
    之國泰世華商業銀行帳戶內，此部分雖未經檢察官起訴，惟
    與起訴部分有連續犯之裁判上一罪關係，自應一併由本院審
    究。
五、爰審酌被告前有違反公司法等案件之犯罪前案紀錄（未構成
    累犯），此有臺灣高等法院被告前案紀錄表可憑，素行非佳
    ；因缺錢花用，致罹刑章，動機尚屬單純；惟目前社會詐騙
    案件眾多，被告不思以正途獲取財物，竟甘為詐騙主腦驅使
    ，使得檢警機關查緝困難，並助長詐欺集團氣焰，是屬不該
    ；惟其犯後尚能坦承犯行，態度良好，以及其前因中風，目
    前行動不便，教育程度為專科等一切情況，量處如主文所示
    之刑，以資警惕。扣案之Nokia行動電話1支，係被告用以與
    「小安」聯絡領款、交款之用，並為被告所有等情，業據被
    告供承在卷，是該行動電話為供被告犯罪所用之物，應依修
    正前刑法第38條第1項第2款之規定沒收之（從刑附屬於主刑
    ，除法律有特別規定者外，依主刑所適用之法律）。其餘扣
    案之物品，或非屬被告所有（如SIM 卡、國泰世華商業銀行
    提款卡、30,000元現金），或與本案無涉（如其餘銀行之存
    摺、提款卡、PHS行動電話及其SIM卡，另提領上開30,000元
    時所取得現金交易明細表2 張，乃屬領款證明，與本件詐欺
    取財無直接關係），均不宣告沒收，併此敘明。
六、至95年度偵字第25592 號移送併辦意旨固以被告於94年12月
    11日申請遠傳易付卡行動電話門號0000000000號（移送併辦
    書誤載為00000000000 號）給「姜穎超」使用，嗣被害人蔡
    祺民於95年7月11日上雅虎（Yahoo）奇摩網路拍賣網標購手
    機，於同日依上開門號電話指示而匯款10,100元入戶名為林
    宗翰之日盛商業銀行松山分行0000000000000000號帳戶（移
    送併辦意旨書誤載為國泰世華商業銀行000000000000號帳戶
    ）內，因認被告此部分亦涉犯詐欺取財罪嫌，而移送本院併
    辦。惟查，連續犯之規定業已於此次刑法修正時刪除，已如
    前述，而此次詐欺取財犯行既係在刑法修正後所為，自難認
    與前開論罪科刑之詐欺犯行有何連續犯關係，經核亦無其他
    之裁判上一罪、實質上一罪關係，更何況，本件並無證據證
    明「姜穎超」係屬「小安」所屬之詐騙集團成員，被告申辦
    門號以供詐欺取財之用之犯罪型態，亦與本案論罪科刑之擔
    任提款工作之犯罪型態不同，是此部分若成立犯罪，亦應與
    本案數罪併罰，此部分既未經起訴，自難認在本院審判範圍
    內；又檢察官認王慧凌、黃國堂、洪育慧、韓光聖等人上網
    購物被騙，而移送本院併辦，惟此部分業經公訴檢察官當庭
    減縮不予主張，爰均退由檢察官另行處理，附此敘明。
據上論斷，應依刑事訴訟法第273條之1第1項、第299條第1 項前
段，刑法第2條第1項前段、第28條、第339條第1項，修正前刑法
第56條、第38條第1項第2款，刑法施行法第1條之1，判決如主文
。
本案經檢察官蕭方舟到庭執行職務。
中　　華　　民　　國　　96　　年　　6 　　月　　29　　日
    　　　　　　　刑事第十三庭  法  官  李明益
以上正本證明與原本無異。
如不服本判決，應於判決送達後10日內向本院提出上訴狀（應抄
附繕本）。告訴人或被害人如對於本判決不服者，應具備理由請
求檢察官上訴，其上訴期間之計算係以檢察官收受判決正本之日
期為準。
                                書記官  劉穗筠
中　　華　　民　　國　　96　　年　　7 　　月　　 2　　日
中華民國刑法第339條
（普通詐欺罪）
意圖為自己或第三人不法之所有，以詐術使人將本人或第三人之
物交付者，處5年以下有期徒刑、拘役或科或併科1千元以下罰金
。
以前項方法得財產上不法之利益或使第三人得之者，亦同。
前二項之未遂犯罰之。
附表：
一、該集團成員中自稱「LoveShapping」之人，於雅虎（Yahoo
    ）奇摩網路拍賣網上佯稱有Nokia 牌手機意欲出售云云，致
    丙○○陷於錯誤，而於95年3月27日19時許上網以4,000元標
    得上開物品，該自稱「LoveShapping」之人旋於同年月29日
    19時許以行動電話0000000000號傳送內容為轉帳帳號之簡訊
    給丙○○，丙○○乃於同日20時許前往苗栗縣竹南鎮○○街
    臺灣中小企業銀行行自動櫃員機轉帳4,000 元至乙○○上開
    帳戶內，嗣因丙○○遲未收到所購買之貨物，且無法與賣方
    取得聯繫，始知受騙。
二、前開自稱「LoveShapping」之人，於雅虎奇摩拍賣網上佯稱
    有MOTOROLA牌V3i 型行動電話意欲出售云云，致戊○○陷於
    錯誤，而於95年3月28日13時36分上網以8,700元標得上開物
    品，該自稱「LoveShapping」之人旋於同年月29日19時41分
    以行動電話0000000000號傳送內容為轉帳帳號之簡訊給戊○○，戊○○乃於同日23時4 分前往臺南市○○路中國信託商
    業銀行自動櫃員機轉帳8,700 元至乙○○上開帳戶內，嗣因
    戊○○遲未收到所購買之貨物，且無法與賣方取得聯繫，始
    知受騙。
三、上開自稱「LoveShapping」之人，於雅虎奇摩拍賣網上佯稱
    有MOTOROLA牌E680型手機意欲出售，並留下行動電話000000
    0000號供聯絡之用云云，致丁○○陷於錯誤，而於95年3 月
    25日1 時54分在其臺北縣中和市住處上網標得上開物品，並
    於同年月29日23時25分前往臺北縣新莊市○○路玉山銀行自
    動櫃員機轉帳5,700 元至如乙○○上開帳戶內，嗣因丁○○
    遲未收到所購買之貨物，且無法與賣方取得聯繫，始知受騙
    。
四、該集團成員中之某人，於網路拍賣網上佯稱要拍賣物品，並
    留下電話供聯絡之用云云，致庚○○陷於錯誤，而於95年3
    月底某日在桃園縣中壢市○○街某處上網標得物品，並於同
    年月30日委託友人梅至中代為匯款16,000元至乙○○上開所
    示之帳戶內，嗣因庚○○遲未收到所購買之貨物，且無法與
    賣主取得聯繫，始知受騙。
五、前開自稱「LoveShapping」之人，於雅虎奇摩拍賣網上佯稱
    有Sony Erricson牌W800i型手機意欲出售，並留下電話供聯
    絡之用云云，致甲○○陷於錯誤，而於95年3 月30日19時許
    上網標得上開物品，並於同年月31日11時許前往台南縣白河
    鎮土地銀行自動櫃員機轉帳7,000 元至乙○○上開帳戶內，
    嗣因甲○○遲未收到所購買之貨物，且無法與賣方取得聯繫
    ，始知受騙。
